【裁判字號】    94,上更(一),770
【裁判日期】    950227
【裁判案由】    偽造文書等
【裁判全文】
臺灣高等法院刑事判決
上  訴  人  臺灣板橋地方法院檢察署檢察官
被      告  乙○○
選任辯護人  張世炎律師
上列上訴人因被告偽造文書等案件，不服臺灣板橋地方法院90
年度訴字第1885號，中華民國91年10月1日第一審判決（起訴案
號：臺灣板橋地方法院檢察署90年度偵續字第196號），提起上
訴，經判決後，由最高法院發回更審，本院判決如下：
    主  文
原判決撤銷。
乙○○共同行使偽造私文書，足以生損害於公眾及他人，處有期
徒刑陸月，如易科罰金，以佰元折算壹日。偽造之甲○印章壹
顆、八十九年九月七日過戶登記申請書上偽造之甲○署押及印文
各壹枚均沒收；又故買贓物，處有期徒刑肆月，如易科罰金以
佰元折算壹日。應執行有期徒刑捌月，如易科罰金以佰元折算
壹日，偽造之甲○印章壹顆、八十九年九月七日過戶登記申請書
上偽造之甲○署押及印文各壹枚均沒收。
    事  實
一、乙○○明知車號Ｋ8─1085號自用小客車係甲○所有，非係
    丙○○所有（該車於民國89年9月7日上午5時許，在臺北縣
    鶯歌鎮○○路4巷10弄17號前，連同甲○之身分證、駕駛執
    照、行車執照等物一併遭丙○○所竊，丙○○所涉竊盜部分
    業經臺灣板橋地方法院89年易字第4606號案判刑確定），甲
    ○並不曾同意將該車輛所有權轉讓予丙○○，乙○○竟與丙
    ○○基於共同行使偽造私文書、使公務員登載不實之犯意聯
    絡，由丙○○囑由乙○○於民國（下同）89年9月7日上午，
    先在新竹區監理所桃園監理站前，託不知情之人偽刻甲○之
    印章一顆，隨即持丙○○所交付之甲○及丙○○之身分證及
    該自用小客車之行車執照進入新竹區監理所桃園監理站，製
    作內容虛偽不實之車輛過戶登記書一張（甲○並未有移轉車
    輛所有權予丙○○之意思），並於該過戶登記書上偽造甲○
    之署押一枚，復將所偽刻甲○之印章蓋於上開過戶登記書上
    ，持以交付監理站人員辦理，將該車輛自甲○名下過戶登記
    予丙○○名下，明知為不實之事項而使該管公務員登載於職
    務上所掌管之文書上，並行使不實之過戶登記書，足以生損
    害於甲○及公路監理機關對於車籍管理之正確性。嗣丙○○
    於同日19時30分許，駕駛上開自用小客車行經臺北縣鶯歌鎮
    ○○路131號前為警查獲，經警將該自用小客車發還甲○後
    ，丙○○竟又於89年10月17日將該車竊走，並於是日12時許
    ，將該車售予乙○○。乙○○明知該部自用小客車為丙○○
    行竊而得，為來路不明之贓物，竟仍故意以新臺幣（下同）
    200,000元價格予以買受，並於翌日（即89年10月18日）辦
    理過戶登記於乙○○名下。
二、案經甲○告訴由臺灣板橋地方法院檢察署檢察官偵查起訴。
    理  由
一、被告乙○○矢口否認有上揭犯行，辯稱：丙○○曾出示告訴
    人甲○所出具之委託書，而且相關證件齊全，伊才代為辦理
    過戶手續，伊並不知道系爭車輛乃丙○○行竊所得，伊向丙
    ○○購買系爭車輛時，也不知道是贓物云云；嗣又辯稱：丙
    ○○曾出示一份文件，是借據或委託書伊沒有注意看，至於
    甲○之印章是伊受丙○○之委託在桃園監理站前刻的云云。
二、惟查：上揭事實，業據告訴人甲○指述甚詳，並有過戶登記
    書影本二紙附卷可稽（參見偵字第22027號卷第25頁至第26
    頁）。查上開車號Ｋ8─1085號自用小客車原係甲○所有，
    而於89年9月7日上午5時許，在臺北縣鶯歌鎮○○路4巷10弄
    17號前，連同甲○之身分證、駕駛執照、行車執照等物一併
    遭竊，嗣為警於同日下午7時30分查獲係丙○○偷竊而將該
    車發還甲○後，丙○○又於89年10月17日中午12時，在同上
    址竊走等情，業據告訴人甲○指訴歷歷，並有贓物認領保管
    單、車輛竊盜查詢認可資料附於丙○○被訴竊盜案件中可查
    （臺灣板橋地方法院89年度易字第4606號卷），丙○○因竊
    取該車犯竊盜等罪，經臺灣板橋地方法院89年度易字第4606
    號判決有罪確定，此有該判決在卷足憑（見原審卷第7頁至
    15頁）。又丙○○委託被告辦理過戶登記時，並未出示任何
    委託書及買賣契約書，以及告訴人甲○之印章確實是被告託
    不知情之人所偽刻等情，亦經證人丙○○於(一)警訊時供稱：
    第一次於89年9月6日（按應係7日上午5時許）竊取Ｋ8─108
    5號車，即於89年9月7日託乙○○並交予甲○身份證、行照
    、印章（丙○○其後已稱，甲○之印章係乙○○所代刻）辦
    理過戶，因為託乙○○過戶Ｋ8─1085號車才認識乙○○。
    後經警查獲並將該車發還甲○後，因缺錢花用，第二次再竊
    取Ｋ8─1085號自小客車後，於89年10月17日12時許，即開
    往鶯歌鎮○○路102號建銘中古車行賣給乙○○，變賣該車
    得款200,000元，作為本身花用及償還他人欠債之用，全數
    已花用怠盡等語（參見偵22027卷第5頁）。(二)丙○○於偵查
    時供稱：我請乙○○把車子過到我名下，手續我不會，所以
    請他代辦，我交給他甲○及我本人身份證、兩人印章（按甲
    ○印章，應係乙○○請人所刻）、行照還有強制汽車責任保
    險證。我與甲○並無簽立買賣契約書，我也沒有代她簽，但
    是我賣給乙○○的時候就有簽買賣契約書。我第一次偷車後
    我先將車子當給某汽車當鋪，當鋪並未押車，車被甲○找回
    ，第二次我又去偷，我把車賣給乙○○，他替我還了13萬多
    元的欠款，我賣他200,000元，扣除1萬多元的修車費，其餘
    他給我現金。我又於89年10月17日把車子偷走，隔天就過戶
    給乙○○等語（見他字第331卷第15頁、第16頁，原審卷第
    78頁）。我沒有拿買賣契約書給乙○○，我交給乙○○甲○
    和我的身份證、行照。並沒有給他印章，我們一起去監理所
    ，他自己一人下車刻印，我在車上等他，我有給乙○○一張
    甲○兒子黃純光欠我200,000元之借據，我和甲○之印章是
    在桃園監理站前，我要乙○○下車去刻的等語（見偵續196
    卷第13頁、第14頁、第30頁背面）。從而被告所辯丙○○曾
    出示委託書，印章係丙○○所偽刻，伊並不知情云云，顯然
    均屬卸責之詞，不足採信。查丙○○既係竊得上開車輛，衡
    情自亟欲迴護為其銷贓之管道。況被告與丙○○均陳稱本件
    車輛過戶並未出示告訴人甲○之委託書，而是「出示一張甲
    ○之兒子黃純光欠錢之紙條」云云，縱使黃純光積欠丙○○
    債務，亦無盜賣告訴人甲○汽車之理，實則被告僅有甲○之
    身份證、行照等證件，如何從該紙條知悉甲○係黃純光之母
    親？黃純光究如何委託丙○○？該紙條有何委託丙○○賣車
    之意旨？均未見被告供明。
三、被告另辯稱丙○○請伊辦理過戶時另外給伊看一張委託書，
    但並未交給伊云云，至關於委託書之內容，被告先則稱委託
    書內容是寫委託伊承辦的文字，嗣改稱：「他有拿委託書給
    我看，但是我沒有詳細看裡面的內容」云云（見原審卷91年
    12 月9日及92年1月9日訊問筆錄）。其所為上開辯解已前後
    矛盾。再參以證人丙○○於偵查時供稱伊未曾交付被告乙○
    ○關於甲○之委託書等語（見90年度偵續字第196號偵查卷
    第24頁）。足見被告所辯有車主之委託書乙節，顯不實在。
    被告係以修理汽車及辦理汽車過戶為業，此據被告所是認（
    見本院審判筆錄），而汽車過戶登記書需加蓋原車主印章之
    印文，印章又非不能自原車主處取得，而有些車主常將汽車
    證件（如行車執照）放置車上，則竊得車子之人，亦能取得
    汽車行車執照，單純持有車子及行車執照及車主身分證者，
    尚不能認定係取得車子之所有權，乃未向原車主查證，或查
    問何以未有車主之印章，即率予認定該人有權處理車子，自
    有未當，被告就關於丙○○是否有權處理上開自用小客車，
    其所為之辯解與丙○○之供詞不一，查被告本身既係從事辦
    理汽車買賣及汽車過戶為業，其明知該自小客車並非丙○○
    名義，雖有車主甲○身分證、駕駛執照、行車執照及強制汽
    車責任保險證卻無甲○之印章，經臺灣板橋地方法院檢察署
    去函交通部公路局新竹區監理所桃園監理站查詢過戶應備證
    件，函覆須蓋有雙方印章過戶登記書乙張，行車執照正本、
    車主強制汽車責任保險證、買賣雙方身分證正本，核對電腦
    畫面與車籍資料及上揭證件，待其備妥齊全後始得辦理過戶
    （參見原審卷第28頁），是以，被告竟私下未經車主同意而
    偽刻車主甲○之印章憑以辦理本件汽車過戶登記，顯見被告
    已知悉丙○○所執有該車係來路不明。
四、綜合上述；本件被告係從事買賣汽車及過戶之專業人員，其
    對於汽車之過戶手續理應瞭解，惟其在丙○○委請辦理汽車
    過戶手續時，明知丙○○並非汽車所有人，亦無得其車主委
    託之情形下，經丙○○授意及偽刻車主甲○之印章辦理過戶
    手續，再丙○○於同年月7日過戶完畢之後，被告隨即於同
    年月17日向丙○○購買該車，並於翌日過戶為己有。再觀之
    被告之後向丙○○購買系爭車輛時，曾與丙○○訂立買賣契
    約書，此有該買賣契約影本在卷可按，而被告於89年9月7日
    代丙○○辦理過戶時，丙○○並未交付簡某與告訴人即車主
    甲○間之買賣契約書，此經被告及丙○○供述一致，則被告
    為從事買賣汽車之專業人員，在買賣契約書、出賣人印章均
    付之闕如之情形下，對於系爭車輛之來源豈有不生懷疑之理
    ？乃竟與丙○○基於共同之犯意，將甲○名義之車輛所有權
    移轉登記辦理過戶於丙○○名下，影響甲○之權利，並使監
    理機關增加無謂之程序，足生損害於甲○及公路監理機關對
    於車籍管理之正確性。再被告為丙○○辦理過戶時，已知該
    車非屬丙○○所有，乃於同月向丙○○購買該車，足認被告
    向丙○○購買系爭汽車時，亦有贓物之認識，其有故買贓物
    之行為，亦足認定，本件事證明確，被告犯行堪以認定。
五、核被告所為，係犯刑法第216條、第210條之行使偽造私文書
    罪、第214條使公務員登載不實罪及同法第349條第2項之故
    買贓物罪。其偽造印章、印文及署押之行為，係屬偽造私文
    書行為之一部，又偽造私文書之低度行為應為行使偽造私文
    書之高度行為所吸收，均不另論罪。被告乙○○在桃園監理
    站前委託不知情之他人偽刻甲○印章所犯之部分，係間接正
    犯。而被告所犯行使偽造私文書罪、使公務員登載不實罪與
    丙○○之間有犯意之聯絡及行為分擔均為共同正犯。被告乙
    ○○行使偽造私文書罪及使公務員登載不實罪間，具有方法
    結果之牽連關係，應從一重之行使偽造私文書罪論處。又其
    行使偽造私文書罪及贓物罪間，犯意各別，行為互殊，應分
    論併罰。
六、原審採信被告之辯解，而為其無罪之諭知，容有未洽，檢察
    官提起上訴，指摘原判決不當，為有理由，應由本院將原判
    決撤銷改判，審酌被告尚無犯罪前科紀錄，及其犯罪之動機
    、目的、手段、所生之危害，犯罪後之態度等一切情狀，就
    共同行使偽造私文書判決有期徒刑6月，偽造之89年9月7日
    過戶登記申請書，因已於辦理過戶登記時送新竹區監理所桃
    園監理站執有，非屬被告所有，爰不予宣告沒收，惟其上偽
    造之甲○署押及印文各1枚，連同被告偽刻之甲○印章1顆，
    無法證實已遭滅失，均併依刑法第219條之規定宣告沒收之
    ；就故買贓物部分，判決有期徒刑4月。被告行為後，刑法
    第41條已於90年1月4日修正，同年月10日經總統公布施行，
    比較新舊法，修正後新法對被告有利，自應依刑法第2條第1
    項前段規定，適用裁判時前開修正之刑法第41條第1項規定
    ，爰諭知二罪所處之有期徒刑如易科罰金時均以銀元佰元
    折算一日之標準，而後定執行刑為有期徒刑捌月，並再諭知
    易科罰金折算之標準，併重為沒收之諭知，如主文之所示。
據上論斷，應依刑事訴訟法第369條第1項前段、第364條、第299
條第1項前段，刑法第2條第1項前段、第28條、第216條、第210
條、第214條、第34 9條第2項、第55條、第41條第1項、第219條
、第51條第5款，罰金罰鍰提高標準條例第1條前段、第2條，判
決如主文。
本案經檢察官張秋雲到庭執行職務。
中    華    民    國    95    年    2     月    27    日
                  刑事第十一庭審判長法  官  張連財
                                    法  官  楊照男
                                    法  官  林明俊
以上正本證明與原本無異。
行使偽造私文書部分如不服本判決，應於收受送達後十日內向本
院提出上訴書狀，其未敘述上訴之理由者並得於提起上訴後十日
內向本院補提理由書（均須按他造當事人之人數附繕本）。
故買贓物部分不得上訴。
                                    書記官  蕭進忠
中    華    民    國    95    年    3     月    6     日
附錄本判決論罪科刑法條：
刑法第216條
行使第210條至第215條之文書者，依偽造、變造文書或登載不實
事項或使登載不實事項之規定處斷。
刑法第210條
偽造、變造私文書，足以生損害於公眾或他人者，處5年以下有
期徒刑。
刑法第349條第2項
搬運、寄藏、故買贓物或為牙保者，處5年以下有期徒刑、拘役
或科或併科1,000元以下罰金。


司法院資訊處製作；財團法人民間司法改革基金會備份。
